【裁判字號】    92,易,732
【裁判日期】    920715
【裁判案由】    侵占
【裁判全文】
臺灣臺南地方法院刑事判決                          九十二年度易字第七三二號
    公  訴  人  臺灣台南地方法院檢察署檢察官
    被      告  甲○○
右列被告因侵占案件，經檢察官提起公訴（九十一年度偵字第六七八五號），本院判
決如左：
    主  文
甲○○無罪。
    理  由
一、公訴意旨略以：甲○○於民國八十九年九月二十九日，向乙○○所經營之「永大
    機車行」租得車牌號碼Ｖ九─０三一號之營業用小客車一部，約定租金為每日新
    台幣（下同）八百五十元，每三日須繳納一次，租期至九十年十一月二十九日止
    ，期滿該車即歸甲○○所有。詎其竟意圖為自己不法之所有，自九十年八月二十
    八日起即拒繳租金，拒不返還該車，將其承租而持有之該車據為己有，並避不見
    面，經乙○○於九十一年五月十日向本署提出告訴後，甲○○始於九十一年五月
    二十九日，將該車歸還，惟該車車牌及行照仍在監理站吊扣中，甲○○顯係涉犯
    侵占罪云云。
二、本件公訴人認被告涉有侵占罪嫌，無非以上揭事實，業據告訴人指證明確，且被
    告自承遲延還車等資為依據。
三、訊據被告堅決否認有右揭犯行，辯稱：其為生活所逼，方遲延還車，且僅餘三期
    租金未繳納，若有意侵占，根本不必繳納任何租金等語。經查：
（一）告訴人之告訴，係以使被告受刑事訴追為目的，是其陳述是否與事實相符，仍
      應調查其他證據以資審認，最高法院五十二年度台上字第一三００號著有判例
      。
（二）按犯罪事實，應依證據認定之，無證據不得推定其犯罪事實；又不能證明被告
      犯罪者，法院應諭知無罪之判決，刑事訴訟法第一百五十四條、第三百零一條
      第一項分別定有明文。又按告訴人或被害人之指訴，係以使被告受刑事追訴為
      目的，自不得作為有罪判決之唯一證據。又刑事訴訟上證明之資料，無論其為
      直接證據或間接證據，均須達於通常一般之人均不致於有所懷疑，而得確信其
      為真實之程度，始得據為有罪之認定，若其關於被告是否犯罪之證明未能達此
      程度，而有合理性懷疑之存在，致使無從形成有罪之確信，根據「罪證有疑，
      利於被告」之證據法則，即不得遽為不利被告之認定（最高法院七十六年度台
      上字第四九八六號判例意旨參照），其以情況證據（即間接證據）斷罪時，尤
      須基於該證據在直接關係上所可證明之他項情況事實，本乎推理作用足以確證
      被告有罪，方為合法，不得徒憑主觀上之推想，將一般經驗上有利被告之其他
      合理情況逕予排除，此觀諸最高法院三十二年度上字第六七號判例意旨亦甚明
      確。
四、本院依調查所得之證據及全辯論意旨，認被告被訴侵占罪應為無罪之判決，茲敘
    述理由如下：
（一）按行為非出於故意或過失者不罰，刑法第十二條定有明文；又按犯罪之成立，
      除應具備各罪之特別要件外，尤須具有故意或過失之一般要件，最高法院二十
      七年非字第十五號判例著有明文。刑法第三百三十五條關於侵占罪之處罰，既
      無特別規定，自有刑法總則之適用，自不待言。
（二）經查被告係向永大汽車行，租得系爭車輛，約定租期自民國八十九年九月二十
      九日起至九十年十一月二十九日止，租金每日新台幣八百五十元，每三日為一
      期，被告如均照契約履行者，系爭車輛歸被告所有，如租賃期間，被告違約者
      ，永大汽車行當然將系爭車輛取回，並以特別註明違規紅單經永大汽車行通知
      被告後，應於到案日期前三日處理，否則永大汽車行將提供被告之資料予裁決
      所辦理移轉，而被告業已繳納租金至九十年八月二十八日止等情，此有車輛租
      用契約書一紙附卷可稽，並為永大汽車行所不爭執，而被告於積欠租金時亦經
      由永大汽車行同意延期清償積欠之租金（見偵卷九十一年十二月二十四日訊問
      筆錄），又被告已繳納共二十八萬元之租金，僅因無法繳交交通違規之罰鍰而
      被吊扣行照，致無法開車營生，其後亦無將系爭車輛遷移或其他處分，是尚難
      僅因被告未將系爭車輛返還，而遽認被告有何易持有為所有之主觀不法所有之
      意圖？
（三）且依契約書約定，永大汽車行尚可依契約選擇，而移轉系爭車輛所有權予被告
      ，或將系爭車輛取回，是認尚不能僅依永大汽車行之片面主觀之認知，率爾認
      定被告犯有侵占之犯行，亦可認定。
（四）再被告於告訴人表示終止租約後，尚知為告訴人代為驗車後，方將車輛返還告
      訴人，且於字條上留言：老闆娘您好，車驗好了，但車牌我沒有錢領回，請你
      領回，我很不好意思，對不起，車我開回來了等語（見偵卷第六十五頁），更
      足證被告確無意圖為自己不法所有之故意，否則其倉促還車即可，何必再為驗
      車等無義務之事。是本件應屬租約終止後租賃物遲延返還之民事糾紛，堪以認
      定。
五、此外，被告亦無規避其民事責任，已與自訴人達成和解，有和解書一紙在卷可稽
    ，亦難認其有不法所有之意圖。復查無其他積極證據足資證明被告涉有侵占罪嫌
    。綜上所述，本件不能證明被告犯罪，揆諸首揭說明，應為無罪之諭知。
據上論斷，應依刑事訴訟法第三百零一條第一項，判決如主文。
本件經檢察官李宗貴到庭執行職務。
中      華      民      國      九十二      年      七      月    十五  日
                              臺灣臺南地方法院刑事第五庭
                                  法  官  石家禎
右正本證明與原本無異。
如不服本判決應於送達後十日內向本院提出上訴狀。
                                  書記官  凌昇裕
中      華      民      國      九十二      年      七      月    十五  日


司法院資訊處製作；財團法人民間司法改革基金會備份。
